臺灣臺中地方法院民事裁定            100年度監宣字第219號
聲  請  人  劉佳佩
相  對  人  涂慈綾
上列聲請人聲請監護宣告事件，本院裁定如下：
    主  文
宣告涂慈綾（女，民國○○○年○月○○日生，國民身分證統一
編號：Ｚ000000000號）為受輔助宣告之人。
選定劉佳佩為受輔助宣告之人之輔助人。
聲請費用由受輔助宣告之人負擔。
    理  由
一、聲請意旨略以：聲請人劉佳佩（女、民國○○年○月○○日生、
    國民身分證統一編號：Ｚ000000000號）為相對人涂慈綾（女
    、37年2月12日生、國民身分證統一編號：Ｚ000000000號）
    之女。相對人因罹患精神分裂症，致不能為意思表示或受意
    思表示，或不能辨識其意思表示效果。為此聲請對其為監護
    之宣告，並請選定聲請人為監護人，另請指定相對人之胞弟
    涂仲宏為會同開具財產清冊之人等語。
二、按法院對於監護之聲請，認為未達民法第14條第1 項之程度
    者，得依民法第15條之1第1項規定，為輔助之宣告，民法第
    14條第3 項定有明文；法院對於監護之聲請，認為未達民法
    第14條第1 項之程度，而有輔助宣告之原因者，得依職權以
    裁定變更為輔助宣告，亦為民事訴訟法第624 條之3第1項所
    明定。次按對於因精神障礙或其他心智缺陷，致其為意思表
    示或受意思表示，或辨識其意思表示效果之能力，顯有不足
    者，法院得因本人、配偶、四親等內之親屬、最近1 年有同
    居事實之其他親屬、檢察官、主管機關或社會福利機構之聲
    請，為輔助之宣告。受輔助宣告之人，應置輔助人，民法第
    15條之1第1項、第1113條之1第1項定有明文。又依民法第11
    13之1第2項準用同法第1111條之1 規定，法院選定輔助人時
    ，應依受輔助宣告之人之最佳利益，優先考量受輔助宣告之
    人之意見，審酌一切情狀，並注意下列事項：(一)受輔助宣告
    之人之身心狀態與生活及財產狀況。(二)受輔助宣告之人與其
    配偶、子女或其他共同生活之人間之情感狀況。(三)輔助人之
    職業、經歷、意見及其與受輔助宣告之人之利害關係。(四)法
    人為輔助人時，其事業之種類與內容，法人及其代表人與受
    輔助宣告之人之利害關係。
三、經查：
  (一)聲請人主張之事實，業據提出戶籍謄本、親屬系統表、身心
    障礙手冊、診斷證明書、維新醫療社團法人台中維新醫院護
    理紀錄等為證。本院於鑑定人即中國醫藥大學附設醫院黃介
    良醫師前訊問相對人，相對人就本院訊問其姓名、年籍、拿
    100元買70元便當找多少錢之問題尚能正確回答，另陳稱：
    其之存款放在郵局，之前被前夫盜領20萬定存、其住進醫院
    前住在梅川東路，其的水電費也被偷，自己一個人住在套房
    ，該套房不安全，牆上有洞，郵局也很吵，關門很大聲，其
    不知道目前臺中市市長為何人，其連三餐都顧不好了，住的
    地方沒得煮，其都到外面吃，但遭小偷後就不敢出去吃等語
    （詳見本院100年9月6日訊問筆錄）。嗣經鑑定醫師鑑定結
    果認：相對人診斷為精神分裂症，言語表達尚連貫，可以溝
    通，思考速度較慢，思考內容很多怪異邏輯及被害妄想（不
    敢吃東西、有人會來抓我），思考會明顯影響其情緒與行為
    ，對於簡單問題會離題無法完整回應；外觀尚可，自我照顧
    需他人協助進行；對於女兒持續懷疑，又無法說明原因，判
    斷能力明顯障礙。沐浴、洗臉、廁所、進食等日常生活可在
    他人提醒下自行進行，日常生活消費方面可進行，重大交易
    以及銀行帳戶判斷可能受情緒及環境影響而產生明顯錯誤；
    理解、判斷能力可能因情緒及精神疾病影響有顯著缺損；有
    攻擊性；持續有被害妄想，否認幻聽，有因妄想而造成異常
    行為之證據；參考心理測驗，全智力為77，為邊緣智能，思
    考有怪異邏輯、脫離現實。相對人理解及認知能力有障礙，
    判定不具完全管理處分自己財產之能力。基於相對人有精神
    分裂症，其程度重大，回復之可能性低，有達為意思表示或
    受意思表示，或辨識其意思表示效果之能力，顯有不足，建
    議可為輔助宣告等語，有中國醫藥大學附設醫院100年11 月
    21日院精字第1000012905號函所附之成年監護鑑定書在卷可
    稽。本院審酌前開訊問結果與鑑定人意見，認相對人非完全
    不能辨識其意思表示之效果，未達應受監護宣告之程度，從
    而，聲請人聲請監護宣告，尚屬有間，惟相對人其為意思表
    示或受意思表示，或辨識其意思表示效果之能力，顯有不足
    ，基上，相對人仍有受輔助宣告之必要，爰依職權以裁定為
    輔助之宣告。
  (二)聲請人為相對人之女，與相對人誼屬至親；聲請人復到庭表
    示願擔任輔助人，相對人亦表示同意由聲請人任其之輔助人
    （詳本院100年12月9日筆錄）。本院參酌前揭各節，認由聲
    請人任輔助人，最能符合受輔助宣告之人之最佳利益，爰選
    定聲請人劉佳佩為輔助人。
四、依民事訴訟法第608條第1項、第624條之1第3 項，裁定如主
    文。
中    華    民    國  100    年    12    月     9    日
                  家事法庭    法  官  涂秀玲
正本係照原本作成。
如不服本裁定關於選定輔助人之部分，應於送達後10日內向本院
提出抗告狀，並繳納抗告費新臺幣1000元；其餘關於輔助宣告之
部分，不得抗告。
中    華    民    國  100    年    12    月     9    日
                              書記官  薛淑玲